【裁判字號】    99,交上易,111
【裁判日期】    990526
【裁判案由】    過失傷害
【裁判全文】
臺灣高等法院刑事判決               99年度交上易字第111號
上  訴  人
即  被  告  乙○○
上列上訴人因過失傷害案件，不服臺灣板橋地方法院99年度交易
字第45號，中華民國 99年2月9日第一審判決（起訴案號：臺灣板
橋地方法院檢察署98年度偵字第31144號），提起上訴，本院判
決如下：
    主  文
上訴駁回。
乙○○緩刑年。
    事  實
一、甲○○○（所涉過失傷害部分，業經原審判處拘役四十日，
    如易科罰金，以新臺幣一千元折算一日確定）於民國98年5
    月4日17時30分許，騎乘車號GN6-832號重型機車，沿臺北縣
    蘆洲市○○○路往三民路方向行駛至臺北縣蘆洲市○○○路
    165號前，而欲左轉進入蘆洲市○○○路146巷，本應注意汽
    車行駛至交岔路口，轉彎車應暫停讓直行車先行，而依當時
    情形又無不能注意之情事，竟疏未注意及此，即貿然於該處
    交岔路口左轉，乙○○適由對向車道騎乘車號CJM-331號重
    型機車，沿臺北縣蘆洲市○○○路往四維路方向行經該處交
    岔路口，亦疏未注意車前狀況，並隨即採取必要之安全措施
    ，而欲逕行穿越該處交岔路口，雙方煞車及閃避不及，甲○
    ○○所騎乘之上開重型機車右側前方腳踏板附近，乃與乙○
    ○所騎乘上開重型機車之車前方發生撞擊，甲○○○、乙○
    ○均人車倒地，甲○○○受有兩手肘及右肩挫傷之傷害，乙
    ○○則受有左膝前十字韌帶斷裂合併半月軟骨撕裂、左足踝
    挫擦傷之傷害。乙○○於肇事後，在有偵查犯罪職權之公務
    員查知其為犯人前，主動向接獲報案之臺北縣政府警察局蘆
    洲分局警員陳述犯罪而接受裁判。
二、案經甲○○○訴由臺北縣政府警察局蘆洲分局報請臺灣板橋
    地方法院檢察署檢察官偵查起訴
    理  由
甲、程序方面：
    按被告以外之人於審判外之言詞或書面陳述，除法律有規定
    者外，不得作為證據，刑事訴訟法第159 條第1 項定有明文
    。又被告以外之人於審判外之陳述，雖不符同法第159 條之
    1 至第159 條之4 之規定，但經當事人於審判程序同意作為
    證據，法院審酌該言詞陳述或書面陳述作成時之情況，認為
    適當者，亦得為證據；當事人、代理人或辯護人於法院調查
    證據時，知有第159 條第1 項不得為證據之情形，而未於言
    詞辯論終結前聲明異議者，視為有前項之同意，刑事訴訟法
    第159條之5亦有明文。經查，本件判決論罪所援引告訴人甲
    ○○○於警詢、偵查時之陳述，雖屬被告以外之人於審判外
    之陳述，而為傳聞證據，惟被告於本院準備程序中並未爭執
    該等陳述之證據能力，且迄至言詞辯論終結前亦未再聲明異
    議，本院審酌上開證據資料製作時之情況，尚查無違法不當
    及證明力明顯過低之瑕疵，亦認為以之作為證據應屬適當，
    故揆諸前開法律規定與說明，爰逕依刑事訴訟法第159條之5
    規定，認前揭證據資料有證據能力。
乙、實體方面：
一、訊據被告乙○○固不諱於上揭時、地，騎乘車號CJM- 331號
    重型機車，沿臺北縣蘆洲市○○○路往四維路方向行駛，並
    行經上開交岔路口，與告訴人甲○○○沿對向車道所騎乘，
    而欲左轉進入蘆洲市○○○路146巷之車號GN6-832號重型機
    車發生撞擊等情，惟矢口否認有何過失傷害犯行，辯稱：伊
    有注意車前狀況，係告訴人所騎乘機車突然左轉，伊沒辦法
    反應，才發生本件車禍云云；惟查：上開被告過失傷害事實
    ，已據被告乙○○於原審審理時坦承不諱，並經告訴人甲○
    ○○於警詢、偵查時指訴綦詳，復有道路交通事故現場圖、
    現場測繪草圖、道路交通事故調查報告表（一）、（二），
    及現場暨車損照片在卷可憑，且告訴人甲○○○確因本件車
    禍而受有兩手肘及右肩挫傷之傷害等情，亦有大春中醫診所
    98年6月16日診斷證明書及全民醫院98年6月16日診斷證明書
    附卷可稽，且本件車禍經送請臺灣省臺北縣區車輛行車事故
    鑑定委員會鑑定，鑑定意見為：「一、甲○○○駕駛普通重
    型機車，左轉彎未讓直行車先行，為肇事主因。二、乙○○
    駕駛普通重型機車，未注意車前狀況，為肇事次因」，此有
    該鑑定委員會98年11月25日北縣鑑字第0985130789號函附鑑
    定意見書1份在卷可佐。足認被告騎乘上揭機車，行經上開
    交岔路口，疏未注意車前狀況，確為本件車禍肇事之次因。
二、按汽車行駛時，駕駛人應注意車前狀況及兩車併行之間隔，
    並隨時採取必要之安全措施，道路交通安全規則第94條第3
    項定有明文。被告乙○○騎乘機車行經上開路段，應注意上
    開規定，依其情形復無不能注意情事，乃竟疏未注意，致肇
    本件車禍，並為本件車禍肇事之次因，告訴人甲○○○因而
    受傷，被告之過失與被害人甲○○○所受傷害間，顯有相當
    因果關係甚明。被告於本院審理時翻異前供，上揭所辯顯係
    事後圖卸刑責之詞，不足採信。是本件事證明確，被告犯行
    洵堪認定，應予依法論處。
三、核被告乙○○所為，係犯刑法第284條第1項前段之過失傷害
    罪。又本件車禍發生後，由警察勤務中心轉至臺北縣政府警
    察局蘆洲分局之資料未報明肇事人姓名，而警員前往傷者就
    醫之醫院處理時，被告在場並當場承認為肇事人等情，有臺
    北縣政府警察局蘆洲分局道路交通事故肇事人自首情形記錄
    表1份附於偵查卷可憑，則被告於其犯罪未發覺前，向臺北
    縣政府警察局蘆洲分局警員自承犯罪之事實，並為願受裁判
    之表示，爰依刑法第62條前段自首之規定減輕其刑。
四、原審以被告乙○○罪證明確，適用刑法第284條第1項前段、
    第62條前段、第41條第1項前段，刑法施行法第1條之1，審
    酌被告前未曾受任何之罪刑宣告，素行良好，且告訴人甲○
    ○○對於本件車禍事故之發生，亦有顯而易見之過失，復參
    酌被告過失程度、被害人所受身體傷害之情形及被告於原審
    審理時已坦承本件過失犯行，犯後態度尚稱良好，惟迄未能
    與告訴人達成和解等一切情狀，量處拘役三十日，並諭知易
    科罰金之折算標準，經核認事用法均無違誤。被告執前詞否
    認犯罪而提起上訴，為無理由，應予駁回。又被告前未曾受
    有期徒刑以上刑之宣告，有本院被告前案紀錄表附卷可稽，
    而被告與告訴人甲○○○間雖未達成和解，惟本件車禍之肇
    事主因係告訴人騎乘上開機車左轉彎，未讓直行車先行，告
    訴人甲○○○過失程度較重，且本件和解未能達成，係因被
    告與告訴人甲○○○間，未能就告訴人甲○○○所應賠償被
    告之金額達成共識（見原審卷第14頁正面，及本院卷第14頁
    背面），審酌被告因一時失慮致罹刑典，過失行為之程度較
    輕，經此刑之宣告後，應知所警惕而無再犯之虞，本院因認
    暫不執行其刑為當，爰依刑法第74條第1項第1款之規定予以
    宣告緩刑三年，以啟自新。
據上論斷，應依刑事訴訟法第368條，刑法第74條第1項第1款，
判決如主文。
本案經檢察官黃全祿到庭執行職務
中    華    民    國    99    年    5     月    26    日
                  刑事第二十三庭審判長法  官  許宗和
                                      法  官  沈君玲
                                      法  官  林海祥
以上正本證明與原本無異。
不得上訴。
                                      書記官  林淑貞
中    華    民    國    99    年    5     月    26    日
附錄：本案論罪科刑法條全文
中華民國刑法第284條：
(過失傷害罪)
因過失傷害人者，處六月以下有期徒刑、拘役或五百元以下罰金
，致重傷者，處一年以下有期徒刑、拘役或五百元以下罰金。
從事業務之人，因業務上之過失傷害人者，處一年以下有期徒刑
、拘役或一千元以下罰金，致重傷者，處三年以下有期徒刑、拘
役或二千元以下罰金。

司法院資訊處製作；財團法人民間司法改革基金會備份。
